【裁判字號】    91,交上易,2227
【裁判日期】    920227
【裁判案由】    過失傷害
【裁判全文】
臺灣高等法院臺中分院刑事判決                九十一年度交上易字第二二二七號
    上  訴  人
    即  自訴人  丙○○○  女  .
    代  理  人  乙○○    住同.
    上  訴  人
    即  被  告  甲○○    男  .
    選任辯護人  張柏山    律師
                羅淑菁    律師
右上訴人等因被告過失傷害案件，不服臺灣台中地方法院九十一年度交自字第三號中
華民國九十一年十月二十二日第一審判決，提起上訴，本院判決如左：
      主  文
原判決撤銷。
甲○○從事業務之人，因業務上之過失傷害人致重傷，處有期徒刑柒月，緩刑貳年。
      事  實
一、甲○○係景明化工有限公司之送貨員，平日駕駛該公司所有小貨車送貨，係以駕
    駛為業務之人。其於民國（下同）九十年十一月十三日十時四十分許，駕駛車號
    ：６Ｈ－０５５５號自用小貨車沿台中縣大里市○○路由台中市往霧峰方向行駛
    ，行至台中縣大里市○○路一段八十號前設有閃光號誌之交岔路口，本應注意閃
    光黃燈表示「警告」，車輛應減速接近，注意安全，小心通過；且汽車行車速度
    ，應依標誌或標線之規定，無標誌或標線者，在市區道路，時速不得超過五十公
    里；又汽車行進中駕駛人應注意車前狀況、隨時採取必要安全措施，且依當時情
    形，復無不能注意之情形，竟疏未注意，而於上開速度限制為時速五十公里之路
    段，以時速七十公里以上之速度超速行駛。適遇丙○○○騎乘車號ＶＦＩ－８７
    ９號機車欲迴轉至對向金達加油站加油，亦疏未注意該路段劃有快慢車道，其僅
    能在最外側快車道及慢車道行駛，詎其竟自最外側快車道貿然往內側快車道行駛
    ，以便迴轉，待甲○○發現時已閃煞不及，小貨車前方保險桿中央處撞及丙○○
    ○騎乘機車之左後側，機車再撞擊停在上開交岔路口正準備迴轉由謝岳兒所駕駛
    車號Ｂ８－３９６５號小客車後保險桿右後處，丙○○○人車倒地而受有頭部外
    傷併顱內出血、胸部外傷併左側鎖骨及多根肋骨骨折、掌骨閉鎖性骨折、肋骨閉
    鎖性骨折、脛骨與腓骨骨折等傷害，經送台中榮民總醫院接受顱骨穿洞術併腦室
    液引流術，迄目前為止尚有肢体障礙、大小便失禁致日常生活完全須他人照顧無
    法自理生活等重大難治傷害，且造成認知及語言、記憶等障礙之傷害。甲○○於
    肇事後，在有偵查犯罪權限之機關或人員知悉其犯罪前，向到場處理之員警楊政
    宏自首其駕車肇事，而接受裁判。
二、案經丙○○○向原審提出自訴。
      理  由
一、訊據上訴人即被告甲○○對於右揭時、地駕車超速行駛，撞擊自訴人丙○○○致
    其受傷之事實坦承不諱，且自認有過失，惟對於部分之肇事情節辯稱：伊當時駕
    駛貨車往霧峰方向行駛，到達肇事地點時，自訴人突然由伊右手邊騎機車要橫越
    馬路，伊煞車不及才會撞到自訴人，當時伊車速約時速六十公里，且伊並非由後
    面追撞自訴人，又自訴人受傷狀況是否達於無法恢復之重傷程度，尚值斟酌云云
    。惟查：
  (一)車禍發生後，被告駕駛之車輛留在現場之煞車痕跡二條長度分別為：二七點一公
    尺及二五點八公尺，有道路交通事故調查報告表之記載在卷可稽，並經證人即員
    警楊政宏於原審證述屬實；而肇事路段之道路係瀝青路面，車禍發生時地面乾燥
    ，同有道路交通事故調查報告表之記載可憑。則依一般公路煞車距離、行車速度
    對照表所示，被告車速應在時速七十公里以上，被告辯稱其車速為時速六十公里
    ，諒係非時時刻刻注意行車速度表，僅憑通常經驗所為之供述，尚非可採。
  (二)被告辯稱自訴人於車禍發生前是由右側路邊突然騎乘機車橫越馬路要到對向車道
    云云。惟若被告所辯屬實，則被告行車方向恰與被害人行車方向呈垂直角度，則
    被告所駕駛之車輛應係撞到自訴人機車之左側，且被告車輛前方與自訴人車輛左
    側應有較大面積之接觸，而自訴人左側被撞後應往右側方向傾倒，始合事理。然
    觀卷附雙方車輛之車損照片顯示：自訴人騎乘之機車後輪受損嚴重，幾乎脫落，
    左後方向燈破裂，此外機車左側及右側並無明顯之撞擊或與地面接觸所造成之刮
    損痕跡，而被告所駕駛之車輛僅前方保險桿中央一處凹陷及該凹損處下方車牌左
    側往前彎曲，此外該車前方並無其他大面積之碰撞痕跡；且被告車輛撞擊自訴人
    之機車後，自訴人之機車又撞到左前方在安全島缺口處停車等待迴轉由謝岳兒所
    駕駛之車號Ｂ８－３９６５號小客車後保險桿右側處，此亦經證人謝岳兒於原審
    到庭證述屬實，並有該車之車損照片附於原審卷可憑，足見兩車之撞擊點應在被
    告車輛前方保險桿中央與被害人車輛左後側處。被告所辯經查與實際狀況不合，
    亦無可取。
  (三)自訴人因本件車禍受有如事實欄所載之傷害，依九十年十一月二十一日台中榮民
    總醫院診斷證明書所載其受傷情形：頭部外傷併顱內出血、胸部外傷併左側鎖骨
    及多根肋骨骨折、掌骨閉鎖性骨折、肋骨閉鎖性骨折、脛骨與腓骨骨折，經接受
    顱骨穿洞術併腦室液引流術，符合重大傷病等語；再自訴人所受傷害迭經轉院治
    療，迄目前為止，尚遺有「肢体障礙、認知及語言、記憶障礙、大小便失禁、日
    常生活完全須他人照顧」等情，此亦有財團法人仁愛綜合醫院九十一年十月五日
    診斷證明書一紙在卷足憑。本院為了解自訴人上述傷勢復原之可能性，亦傳訊證
    人即台中榮民總醫院醫師李旭東，李醫師於九十二年二月十一日到庭證稱：「這
    位患者（丙○○○）是我的病人，他受傷到目前已經一年多了，依照我最近於九
    十一年十二月十九日對她門診所作的評估，關於她目前肢體殘障及大小便失禁的
    部分，應無改善的空間，至於他語言及記憶障礙的部分則還有改善可能」等語，
    足見被告因車禍受傷，其中肢体障礙、大小便失禁致日常生活完全須他人照顧無
    法自理生活等部分仍為重大難治之傷害。
二、按閃光黃燈表示「警告」，車輛應減速接近，注意安全，小心通過；又汽車行車
    速度，應依標誌或標線之規定，無標誌或標線者，在市區道路，時速不得超過五
    十公里；又汽車行進中駕駛人應注意車前狀況、隨時採取必要安全措施，道路交
    通標誌標線號誌設置規則第二百十一條第一項第一款、道路交通安全規則第九十
    三條第一項第一款、第九十四條第三項分別定有明文。經查：本件車禍肇事處設
    有閃光黃燈號誌，而肇事路段為市區道路○○道路交通事故調查報告表及車禍現
    場路段照片在卷可稽。被告係一送貨員，對於上開有關規定自知之甚稔，且能遵
    守，而依當時情況又無不能注意情事，被告於限速五十公里之路段，於遇有閃光
    黃燈號誌之際，本應減速接近，注意安全，小心通過，詎其竟以七十公里以上之
    高速行駛，且未注意車前狀況，隨時採取必要安全措施，以致肇事，致被害人受
    傷，被告顯有過失。本件車禍經原審送請台灣省台中縣區車輛行車事故鑑定委員
    會鑑定結果，認定「甲○○駕駛自小貨車超速未注意車前狀況，撞上同方向前方
    機車，為肇事原因」；再送台灣省汽車肇事覆議鑑定委員會覆議結果，其分析意
    見亦載為：「依機車後輪處與李車車前處之車損形態，與警繪圖示機車刮地痕走
    向之斜度研判：曾彭機車與李小貨車肇事當時機車亦有可能在變換車道中，但變
    換角度很小，車損顯示之撞擊角度與機車刮地痕走向之斜度相近。又按警繪圖示
    ，李小貨車煞車痕走向往右前方斜煞狀，亦顯示其於撞擊之前有向右煞閃動作，
    此項閃煞動作亦有形成撞擊角度略偏之可能，故機車與李車肇事之形態，仍以由
    後追撞之可能性較大」等語，此有台灣省台中縣區車輛行車事故鑑定委員會及台
    灣省汽車肇事覆議鑑定委員會函在卷可參。雖台灣省台中縣區車輛行車事故鑑定
    委員會鑑定意見另謂：「丙○○○無肇事因素」。惟按：機器腳踏車行駛之車道
    及轉彎，應依標誌或標線之規定行駛；無標誌或標線者，依左列規定行駛：一、
    在未劃分快慢車道之道路，得在最外側二車道行駛；單行道得在最左、右側車道
    行駛。二、在已劃分快慢車道之道路，雙向道路得在最外側快車道及慢車道行駛
    ；單行道道路得在慢車道及與慢車道相鄰之快車道行駛，道路交通安全規則第九
    十九條第一項第一款、第二款定有明文。本件被告行向之肇事路段設有三線快車
    道及一線慢車道，此有道路交通事故調查報告表在卷可稽，則自訴人騎乘機車行
    經該處，理應在慢車道及最外側快車道上行駛，惟觀之上開報告表上之現場圖所
    示，車禍發生後現場中間快車道與最內側快車道另有一條長度十五點五公尺之刮
    地痕，依證人楊政宏警員於原審所證該刮地痕係自訴人機車之刮地痕，足見自訴
    人當時並非行駛於慢車道或最外側快車道上；參以自訴代理人即自訴人之子乙○
    ○於本院調查時所陳：「我媽媽是由外側車道切入內側車道要經過安全島缺口，
    到對面的金達加油站去加油」等語，足見自訴人當時騎乘機車亦有違反上開道路
    交通安全規則第九十九條第一項第一款、第二款之規定而與有過失。上開鑑定結
    果認自訴人並無肇事因素，尚非可採。雖自訴人對本件車禍之發生與有過失，惟
    本件車禍乃併合被告之過失與自訴人之過失而為車禍發生之共同原因，被告過失
    之責仍無可解免。而被告過失駕車肇事行為，與被害人受傷之結果間，又具有相
    當因果關係，是被告過失傷害犯行已臻明確，犯行堪以認定，自應依法論科。
三、被告係景明化工有限公司之送貨員，平日駕駛該公司所有小貨車送貨，業為被告
    於原審自承在卷，則被告係以駕駛為業務之人甚明。核其所為，係犯刑法第二百
    八十四條第二項後段之業務過失致重傷罪。被告於肇事後犯罪未被發覺前，於警
    員到達現場時，陳述肇事經過，已據證人即員警楊政宏於原審到庭證述屬實，被
    告並已接受裁判，核與自首要件相符，應依法減輕其刑。原審認被告犯罪事證明
    確，予以論罪科刑，固非無見，惟原判決既認被告係景明化工有限公司之送貨員
    ，平日駕駛該公司所有小貨車送貨，則被告當係以駕駛為其業務，然原判決又認
    被告係以駕駛為其附隨業務，顯然相互矛盾；又自訴人就本件車禍之發生與有過
    失，原判決認自訴人並無過失，自有未合；再自訴人因車禍所受之傷，其中造成
    認知及語言、記憶等障礙之傷害部分，則尚有改善空間，原判決併認此部份亦為
    重傷之範圍，亦有未洽。自訴人上訴意旨認原審量刑過輕及被告認原審量刑過重
    ，固均無可取，惟原判決既有上述可議之處，自屬無可維持，應由本院將原判決
    撤銷改判。爰審酌被告過失程度不輕及自訴人與有過失，被告於車禍發生後雖因
    經濟能力有限，無法及時與自訴人達成民事和解，惟已先賠償自訴人新台幣（下
    同）十三萬元（見本院卷第二五頁），於本院調查、審理中又給付自訴人一萬五
    千元（見本院卷第三一頁）及二十萬元（見本院卷第五八、六七頁），並由被告
    任職之景明化工有限公司給付金額為五十萬元之支票予自訴人，業據自訴代理人
    陳明在卷，並有被告所出具之委託書一份在卷可憑，暨被告犯罪後坦承大部分犯
    行，態度良好等一切情狀，量處如主文第二項所示之刑。末查：被告前未曾受有
    期徒刑以上刑之宣告，有台灣高等法院被告全國前案紀錄表在卷可按，其因一時
    疏忽，偶罹刑典，事後已坦承大部分犯行，又盡力賠償自訴人，經此刑之宣告後
    ，應知警惕而無再犯之虞，且本院調查時自訴代理人亦當庭轉述自訴人之意思稱
    ：「被告不是故意的，我有要原諒他」等語，本院因認暫不執行其刑為當，予以
    宣告緩刑，用啟自新。
據上論結，應依刑事訴訟法第三百六十九條第一項前段、第三百六十四條、第三百四
十三條、第二百九十九條第一項前段、刑法第二百八十四條第二項後段、第六十二條
前段、第七十四條第一款，罰金罰鍰提高標準條例第一條前段，判決如主文。
中      華      民      國      九十二      年      二    月    二十七  日
                                    臺灣高等法院臺中分院刑事第四庭
                                          審判長法  官  洪  耀  宗
                                                法  官劉  登  俊
                                                法  官  江  德  千
右正本證明與原本無異。
不得上訴。
                                                書記官  吳  麗  琴
中      華      民      國      九十二   年       二      月   二十七   日
【附錄論罪科刑法條】
刑法第二百八十四條第二項
從事業務之人，因業務上之過失傷害人者，處一年以下有期徒刑、拘役或一千元以下
罰金，致重傷者，處三年以下有期徒刑、拘役或二千元以下罰金。
                                                                        Ｉ


司法院資訊處製作；財團法人民間司法改革基金會備份。
